【裁判字號】    98,交聲,653
【裁判日期】    980630
【裁判案由】    交管條例聲異
【裁判全文】
臺灣板橋地方法院交通事件裁定         98年度交聲字第653號
原處分機關  交通部公路總局臺北區監理所板橋監理站
異  議  人
即受處分人  甲○○
上列異議人即受處分人因違反道路交通管理處罰條例案件，對於
交通部公路總局臺北區監理所板橋監理站民國98年3 月20日所為
之處分（板監裁字裁41-C00000000號），聲明異議，本院裁定如
下：
    主  文
原處分撤銷。
甲○○不罰。
    理  由
一、原處分機關認異議人即受處分人甲○○於民國98年1 月22日
    上午10時56分許，騎乘車牌號碼CV9-603 號重型機車，行經
    臺北縣板橋市○○路245 巷口時直行闖越紅燈，涉有道路交
    通管理處罰條例第53條第1 項之違規，嗣經警當場製單舉發
    後，爰依上開法律規定，於98年3 月20日以板監裁字裁41-C
    00000000號裁處異議人罰鍰新台幣（下同）1 千8 百元，並
    記違規點數3 點在案，此有臺北縣政府警察局舉發違反道路
    交通管理事件通知單影本、原處分機關違反道路交通管理事
    件裁決書影本各1 份附卷可按。
二、聲明異議意旨略以：異議人騎乘車牌號碼CV9-603 號重型機
    車，於98年1 月22日10時56分許，在板橋市○○路上被警察
    攔下，說異議人在重慶路245 巷口闖紅燈，異議人請警員提
    出違規證明，當下警察無提出照相證明及現場攔下，反而是
    距離重慶路245 巷約500 公尺才從後按喇叭將異議人攔下，
    異議人確實沒有闖紅燈，異議人不願意簽名，員警說簽了可
    以至監理所申訴，但異議人簽名並非認錯，由於簽名原因是
    因警察誤導而簽名。爰聲明異議，請求撤銷上開裁決云云。
三、經查：
  (一)證人即警員吳俊毅到庭時證稱：「（問：本件是否你承辦？
    當時情形？）是的。當時我是和另外一位同事執行巡邏勤務
    ，我在重慶路與245 巷口要右轉重慶路時，發現有一台重型
    機車闖越245 巷口的號誌，他是騎在重慶路上直行闖紅燈，
    我和另外一位同事見狀就從後面追趕，後來在忠孝路上將該
    機車騎士攔停，告知他違規闖紅燈，請他出示行駕照，他就
    問我有沒有照相或錄影的證據，也有說他沒有闖紅燈，我當
    時有告知他我們是在執行機車巡邏勤務，沒辦法一邊騎車一
    邊照相，我就填寫告發單，並告知他如果不服可以申訴」、
    「（問：你可以確認當時追上去時所攔下的就是該台闖紅燈
    的機車嗎？）是的。因為當時只有該台機車闖紅燈，我們就
    追上去，這中間沒有被打斷過。闖紅燈的那位騎士就是在場
    的異議人。該名騎士是騎類似打檔車，後面還有載一個人」
    、「（問：為何認為該機車是類似打檔的機車？）我看到的
    是類似野狼的打檔機車，我確定攔下的車就是異議人的車，
    因為我們一看到該台機車違規，就馬上追上去，且在這過程
    中，這一路都是直的路，直到忠孝路才會右轉，而該台車一
    直沒有脫離我們的視線，雖然到忠孝路有右轉，但只是一瞬
    間而已，我們一轉過去就又看到這台機車了」等語（參見本
    院98年4 月29日訊問筆錄）。是依警員吳俊毅上述所證，可
    知本件違規車輛乃係類似「野狼」款式之打檔機車，而自員
    警發現違規車輛闖越紅燈後，迄至將騎乘機車之異議人攔下
    為止，其間乃係從前揭路口至忠孝路，當有一段相當距離，
    且並非均係一路直線，其間亦有轉彎之情形。
  (二)然異議人於本院訊問時則辯稱：「當時我的確有載人沒有錯
    。但我所騎的車子不是打檔車，是一般的速克達。我認為證
    人所述不實在」等語（參見本院前揭訊問筆錄）；而因異議
    人所騎乘之前揭機車廠牌為三陽，此經本院依職權上網查閱
    其機車車籍無訛，有該車籍資料在卷可憑，故本院旋又向三
    陽工業股份有限公司函詢異議人所騎前揭機車之款式，嗣該
    公司函覆稱前揭機車款式為速克達型，不屬於打檔車型，此
    有上開公司98年6 月15日 (98) 三工服字第286 號函附卷可
    稽；且觀諸該公司覆函所一併檢附之前揭機車外觀照片，該
    種機車亦明顯無任何打檔之裝置，誠無誤認該種機車為打檔
    機車之可能。是以員警所看到闖紅燈之車輛既屬類似「野狼
    」款式之打檔機車，顯然與異議人所騎機車存有極大差異，
    自難遽認該違規機車即係異議人所騎機車。此外，復參以員
    警最後攔檢異議人之地點，與其最初發現違規車輛之地點，
    已有一段相當距離，其間復有轉彎之情形，業如前述，則員
    警所攔檢之機車（即異議人所騎機車），究否確係真正違規
    之機車，員警有無誤認之可能，更徵不無疑問。
四、綜上所述，員警所見之違規車輛尚難遽認確係異議人所騎機
    車，原處分機關疏未詳查，遽為前開裁決，洵難認屬允當，
    是異議人執此聲明異議，為有理由，自應由本院將原處分撤
    銷，改諭知異議人不罰。
五、結論：依道路交通管理處罰條例第87條第2 項、道路交通案
    件處理辦法第20條前段，裁定如主文。
中    華    民    國    98    年    6     月    30    日
                  交通法庭      法  官  陳信旗
以上正本證明與原本無異。
如不服本裁定，應於送達後5 日內向本院提出抗告狀。
                                書記官  陳昭綾
中    華    民    國    98    年    6     月    30    日


司法院資訊處製作；財團法人民間司法改革基金會備份。
